【裁判字號】    97,上易,159
【裁判日期】    970829
【裁判案由】    侵權行為損害賠償
【裁判全文】
臺灣高等法院高雄分院民事判決         97年度上易字第159號
上  訴  人  乙○○
訴訟代理人  柯怡如律師
被上訴人    甲○○
上列當事人間請求侵權行為損害賠償事件，上訴人對於民國97年
5月19日臺灣高雄地方法院97年度訴字第455號第一審判決提起上
訴，本院於97年8月20日言詞辯論終結，判決如下：
    主  文
原判決關於命上訴人給付超過新臺幣伍拾萬元部分，及該部分假
執行之宣告，暨訴訟費用之裁判均廢棄。
上開廢棄部分，被上訴人在第一審之訴及其假執行之聲請均駁回
。其餘上訴駁回。
第一審（除確定部分外）、第二審訴訟費用由上訴人負擔十二分
之五，餘由被上訴人負擔。
    事實及理由
一被上訴人起訴主張：上訴人明知呂靖泰係有配偶之人，竟自民
  國94年5月起至同年6月止，在位於高雄市○○區○○路570 巷
  8號3樓上訴人之住處，連續與呂靖泰發生性行為，破壞被上訴
  人與配偶呂靖泰多年夫妻感情，致被上訴人精神受極大創傷，
  爰依民法第184 條第1 項及第195 條規定提起本訴等語。求為
  判決：(一)上訴人給付新臺幣（下同）5 百萬元及自起訴狀繕本
  送達翌日，即96年6 月14日起至清償日止按週年利率5%計算之
  利息；(二)願供擔保請准宣告假執行。（原審判命上訴人應給付
  120 萬元及法定遲延利息，僅上訴人聲明不服，被上訴人其餘
  380萬元敗訴部分業已確定）於本院聲明：上訴駁回。
二上訴人則以：其與呂靖泰雖有性行為，但僅有1 次，事後並未
  攻擊或騷擾被上訴人，上訴人已深知悔誤，願向被上訴人致以
  最大歉意，且上訴人因本事件身心亦受重大折磨打擊，已付出
  慘痛代價。而上訴人前經2 次離婚，今獨力扶養長子，又無固
  定工作收入，乃以現有房屋向銀行貸款支應，目前尚欠4,765,
  373元，每月付本息30,230元，實無資力給付被上訴人120萬元
  之賠償，且以上訴人之身分地位學經歷，該金額亦屬過高等語
  置辯。於本院聲明：(一)原判決關於命上訴人給付120 萬元及96
  年6 月14日起至清償日止按週年利率5%計算之利息部分，及該
  部分假執行之宣告，暨訴訟費用之裁判均廢棄。(二)上開廢棄部
  分，被上訴人在第一審之訴及其假執行之聲請均駁回。
三兩造所不爭執之事項：
(一)上訴人因相姦行為而經原審法院以96年度易字第1109號刑事判
  決認定與呂靖泰連續相姦，判處有期徒刑7月，減為有期徒刑3
  月又15日，並得易科罰金。復經本院以96年度上易字第1178號
  判決上訴駁回確定，業於97年4月18日執行完畢。
(二)被上訴人大學畢業，現任牙醫師，於94年度所得為848,015 元
  、95年度所得為326,456元，另有其他財產4,976,450元。上訴
  人為高中肄業，無業，於94年度所得8,069元、95年度所得2,4
  50元，另有不動產（現值2,233,512元），負債4,765,373元。
四協商整理兩造爭點為：被上訴人依侵權行為法律關係請求非財
  產上損害賠償120萬元是否過高？
(一)按依社會一般觀念，如明知為有夫之婦而與之通姦，不得謂非
  有以違背善良風俗之方法，加損害於他人之故意，茍其夫確因
  此受有財產上或非財產上之損害，依民法第184 條第1 項後段
  ，自仍得請求賠償，最高法院41年台上字第278 號判例意旨足
  資參照。此於明知為有婦之夫而與之相姦，如其婦確因此受有
  非財產上之損害，自亦相同。
(二)經查：上訴人明知被上訴人之夫呂靖泰為有配偶之人，猶與之
  有性行為，且於被上訴人發覺告訴後仍一再否認其犯行，迭經
  偵查、第一、二審刑事審判，甚至於民事審判程序中仍飾詞狡
  辯一節，有臺灣高雄地方法院檢察署95年度偵字第12053 號偵
  查卷、臺灣高雄地方法院96年度易字第1109號普通刑案卷、本
  院96年度上易字第1178號判決，及原審判決在卷可稽。亦即上
  訴人自被上訴人於94年11月17日行使告訴權時起，迄97年7 月
  4 日上訴人提出本件上訴理由狀止，長達2 年半期間，始終未
  曾對自己之不法行為有何悔意，並向被上訴人尋求諒解。據此
  ，依社會一般觀念，確足致被上訴人長期情感難堪而痛苦不已
  ，是以揆諸上開說明，被上訴人主張其因上訴人上開侵權行為
  而受有非財產上之損害等語，自堪採信。
(三)次按慰藉金之賠償須以人格權遭遇侵害，使精神上受有痛苦為
  必要，其核給之標準固與財產上損害之計算不同，然非不可斟
  酌雙方身分資力與加害程度，及其他各種情形核定相當之數額
  ，最高法院51年台上字第223 號判例要旨亦可參照。
(四)經查：被上訴人為牙醫師，有相當之收入及資產，而上訴人僅
  高中肄業，並無固定僱主及收入，名下僅有現住之不動產，又
  尚有貸款未償一節，詳如上述，乃兩造所不爭執（見本院卷第
  31頁），此外，上訴人為單親，育有1 子（現就讀國中三年級
  ），有戶籍謄本、離婚協議書各1 份在卷可憑（見本院卷第20
  頁、第44頁至第45頁）。是以本院審酌上開兩造身分資力與加
  害程度，認被上訴人請求上訴人賠償之非財產上損害賠償數額
  ，以50萬元為適當，逾此數額之請求，則為無理由。
(五)至被上訴人主張請求500 萬元，是因為呂靖泰拿500 萬元給上
  訴人購買坐落美術館之房屋等語。惟查：訴外人呂靖泰有無出
  資5 百萬元供上訴人購買房屋，又其等間係基於何法律關係而
  有5 百萬元之資金往來，乃另一法律關係，與被上訴人以上訴
  人涉犯相姦罪，係以違背善良風俗之方法，加損害於己致受有
  非財產上損害之侵權行為法律關係，而提起本件刑事附帶民事
  訴訟無涉。是以上訴人究有無收受呂靖泰交付之5 百萬元，自
  非本院所應予以審酌，並得據以認定非財產上損害賠償之數額
  者，併此敘明。
五綜上所述，被上訴人本於侵權行為法律關係，請求上訴人給付
  5 百萬元，及自96年6 月14日起至清償日止按週年利率5%計算
  之利息，於50萬元及自96年6 月14日起算之法定遲延利息部分
  ，為有理由，應予准許。逾此所為請求，為無理由，應予駁回
  。又上開應准許部分，為未逾50萬元之判決，應依職權宣告假
  執行。至於被上訴人敗訴部分，其假執行之聲請失所附麗，應
  併予駁回。原審就超過上開應准許部分，為上訴人敗訴之判決
  ，並為假執行之宣告，自有未洽。上訴意旨就此部分指摘原判
  決不當，求予廢棄改判，為有理由。至於上開應准許部分，原
  審判命上訴人給付，並為假執行之宣告，核無違誤，上訴意旨
  就此部分，仍執陳詞，指摘原判決不當，求予廢棄，為無理由
  ，應駁回其上訴。
六據上論結，本件上訴為一部有理由，一部無理由，依民事訴訟
  法第450條、第449條第1項、第79條但書，判決如主文。
中    華    民    國    97    年    8     月    29    日
                            民事第四庭
                                審判長法官  蔡文貴
                                法      官  陳真真
                                法      官  謝靜雯
以上正本證明與原本無異。
本件不得上訴。
中    華    民    國    97    年    8     月    29    日
                                書  記  官  唐奇燕


司法院資訊處製作；財團法人民間司法改革基金會備份。
